最　高　行　政　法　院　判　決　　　　　　　　　　九十一年度判字第七三九號
　　上　訴　人　甲○○
　　被 上訴 人　桃園縣政府
　　代　表　人　朱立倫
右當事人間因違章建築事件，上訴人對於中華民國九十年三月二十七日臺北高等行政
法院八十九年度訴字第七二九號判決，提起上訴，本院判決如左：
    主  文
上訴駁回。
上訴審訴訟費用由上訴人負擔。
    理　由
上訴人起訴主張：其係坐落桃園縣桃園市○○里○鄰○○○街一二九號二樓房屋之所
有人，於該房屋後方露台，增建高約三公尺、面積約十平方公尺、鋼架、加強磚造具
有頂蓋之構造物（下稱系爭建築物）。經桃園縣桃園市公所於民國（下同）八十八年
三月二十九日發現，以八十八年三月三十一日工建字第○五九號違章建築查報單移送
被上訴人所屬工務局處理。經被上訴人所屬工務局勘查結果認定系爭建築物為違章建
築應予拆除，以八十八年五月十日工建字第Ｃ一九三○號違章建築拆除通知書通知上
訴人（下稱系爭拆除通知）外，並另以八十八年十一月五日桃拆通字第Ｅ二七○三號
違章建築拆除時間通知單告知上訴人預定於八十八年十一月二十日（含當日）後前往
拆除（下稱系爭執行通知）。惟執行拆除系爭建築物，其結果將致上訴人及其同居人
林幸宜、孫浩偉及孫培鈞等三人，於露臺活動時，有遭高樓層重物墜落擊傷之危險，
實已侵害上訴人及其同居人生存之權利，有違憲法第十五條保障人民生存權之意旨。
又與系爭建築物相鄰之其他三戶同性質建物，被上訴人既未予查報通知拆除，足證系
爭建築物尚無拆除之必要，被上訴人逕予拆除系爭建築物，亦不符憲法第二十三條「
比例原則」規定云云，求為將原判決廢棄，一再訴願決定及原處分均撤銷之判決。
被上訴人則以：系爭建築物為在二樓露台增建高約三公尺，面積約十平方公尺，鋼架
、加強磚造具有頂蓋之構造物，經桃園縣桃園市公所依違章建築處理辦法第三條規定
查報係屬違章建築，被上訴人依違章建築處理辦法第五條規定以系爭拆除通知通知應
執行拆除，再以系爭執行通知告知訂於八十八年十一月二十日以後前往執行拆除，此
皆依法行政，亦無違誤之處。另相鄰同性質之露台違章建築，與本案之查處無關。被
上訴人業依法函請桃園市公所查報處理等語置辯。
原審斟酌全辯論意旨及調查證據之結果，以系爭建築物坐落於建築法適用地區內，應
依法申請發給建造執照始得建築，系爭建築物係高約三公尺，面積約十平方公尺，鋼
架、加強磚造具有頂蓋之構造物，經桃園縣桃園市公所依違章建築處理辦法第三條規
定查報係屬違章建築，被上訴人依違章建築處理辦法第五條規定以系爭拆除通知通知
應執行拆除，再以系爭執行通知告知訂於八十八年十一月二十日以後前往執行拆除，
核無違誤。查人民身體之生存權應予保障，固為憲法第十五條所明定，然而建築法為
實施建築管理，以維護公共安全、公共交通、公共衛生及增進市容觀瞻所制定，其第
二十五條規定「建築物非經申請直轄市、縣（市）（局）主管建築機關之審查許可並
發給執照，不得擅自建造或使用或拆除。．．．。」，即為國家實現建築管理就某種
建築應否依容許使用之項目使用或應否禁止或限制其使用為具體明確之規定，並未對
人民權利增加法律所無之限制，與憲法第十五條保障人民生存權之意旨尚無牴觸。上
訴人所執拆除系爭建築物結果將致上訴人及其同居人林幸宜、孫浩偉及孫培鈞等三人
，於露臺活動時，有遭高樓層重物墜落擊傷之危險，實已侵害原告及其同居人生存之
權利，有違憲法第十五條保障人民生存權云云，委無可採。又縱有相鄰有同性質之露
台違建案尚未拆除之情，與本事件之查處並無關，況且被上訴人陳明業依違章建築處
理辦法函請桃園縣桃園市公所查報處理，上訴人所云與系爭建築物相鄰之其他三戶同
性質建物，被上訴人既未予查報通知拆除，足證系爭建築物尚無拆除之必要，被上訴
人逕予拆除系爭建築物，亦不符憲法第二十三條「比例原則」規定之主張，亦無可採
。因將原決定及原處分均予維持，駁回上訴人之訴，依法並無不合。上訴論旨雖以：
所有人於法令限制之範圍內，得自由使用收益其所有物，民法第七百六十五條定有明
文。查上訴人露台有前述之重大危險，事實上已「無法」使用收益，非僅「限制」使
用收益云云，指摘原判決違法。惟依民法第七百六十五條規定，所有人自由使用、收
益、處分其所有物，僅得於法令限制之範圍內行之。建築法即該條所稱之法令，上訴
人違反建築法第二十五條之規定而擅自於露台增建系爭建築物，即屬違章行為，被上
訴人依法通知拆除，自無違誤。上訴意旨，復就原審其他採證認事之職權行使，指摘
其為未當，聲明求為廢棄，難認為有理由，應予駁回。
據上論結，本件上訴為無理由，爰依行政訴訟法第二百五十五條第一項、第九十八條
第三項前段，判決如主文。
中　　華　　民　　國　　九十一　　　年　　　五　　　　月　　　十六　　　日
                    最 高 行 政 法 院  第 四 庭
                                審 判 長 法  官　　　廖　政　雄
                                         法  官　　　趙　永　康
                                         法  官　　　林　清　祥
                                         法  官　　　鍾　耀　光
                                         法  官　　　姜  仁  脩
右  正  本  證  明  與  原  本  無  異
　　　　　　　　　　　　　　　　　　　　 法院書記官　張　雅　琴
中　　華　　民　　國　　九十一　　　年　　　五　　　　月　　　十六　　　日
